臺灣高等法院臺南分院刑事判決
110年度上易字第70號
上  訴  人  臺灣嘉義地方檢察署檢察官
被      告  郭紹平


上列上訴人因被告毒品危害防制條例案件，不服臺灣嘉義地方法
院109年度易字第672號中華民國109年12月16日第一審判決（聲
請簡易判決處刑案號：臺灣嘉義地方檢察署109年度撤緩毒偵字
第47號），提起上訴，本院判決如下：
    主  文
原判決撤銷，發回臺灣嘉義地方法院。
    理  由
一、原判決意旨略以:
㈠、被告郭紹平基於施用第二級毒品甲基安非他命之犯意，於民
    國108年8月7日上午某時，在嘉義縣○○鎮○○里○○○000號住處
    ，施用甲基安非他命1次。嗣於同日下午1時58分許，經觀護
    人採尿送驗，其尿液呈甲基安非他命陽性反應等情，業據被
    告於偵查時坦承不諱，並有採尿交辦單、臺灣檢驗科技股份
    有限公司濫用藥物實驗室108年8月23日濫用藥物檢驗報告、
    尿液檢體監管紀錄表各1份附卷可稽，足認被告之自白與事
    實相符，本件事證明確，被告施用甲基安非他命之犯行堪予
    認定。
㈡、被告前因施用毒品犯行，經原審法院以87年度易字第519號裁
    定送觀察、勒戒後，認無繼續施用毒品之傾向，於87年8月1
    2日釋放，並經原審法院於87年8月15日判處免刑確定。又因
    施用毒品犯行，經原審法院以89年度毒聲字第918號裁定送
    觀察、勒戒後，認無繼續施用毒品之傾向，於89年7月29日
    釋放，經臺灣嘉義地方檢察署檢察官於同日以89年度毒偵字
    第915號為不起訴處分確定。其嗣後多次因施用第二級毒品
    ，分別經原審法院、臺灣雲林地方法院判處罪刑確定，或經
    檢察官為附命完成戒癮治療之緩起訴處分，期滿未據撤銷，
    而本案經檢察官為附命完成戒癮治療之緩起訴處分，因緩起
    訴處分期間內，故意更犯有期徒刑以上之公共危險罪判處罪
    刑確定，經撤銷緩起訴處分確定後聲請簡易判決處刑，有臺
    灣高等法院被告前案紀錄表1份在卷可參，足見被告於89年
    觀察、勒戒後，未曾再受觀察、勒戒或強制戒治處遇，是被
    告係在前次觀察、勒戒執行完畢釋放後，3年後再犯本案之
    施用第二級毒品犯行。本案係於109年7月15日新法施行前所
    犯，並於109年7月15日新法施行後之109年11月4日始繫屬原
    審法院，有原審法院收文戳在卷可憑，揆諸前開說明，本案
    依毒品危害防制條例第35條之1第1款規定，檢察官本應依修
    正後毒品危害防制條例第20條第1項、第3項規定，聲請原審
    法院裁定令被告入勒戒處所施以觀察、勒戒，卻誤為聲請簡
    易判決處刑，其起訴之程序自屬違背規定，爰不經言詞辯論
    ，逕依刑事訴訟法第452條、第303條第1款、第307條為諭知
    不受理之判決等語。
二、檢察官上訴意旨略以：被告前因施用毒品案件，經臺灣嘉義
    地方檢察署檢察官以108年度毒偵字第1046號為附命戒癮治
    療之緩起訴處分，於108年10月3日確定，嗣因於緩起訴期間
    再犯酒後駕駛之公共危險罪，經臺灣嘉義地方檢察署檢察官
    聲請簡易判決處刑，而撤銷該緩起訴處分，有臺灣嘉義地方
    檢察署檢察官108年度毒偵字第1046號緩起訴處分書、109年
    度撤緩字第95號撤銷緩起訴處分書、全國刑案資料查註表在
    卷可查。依最高法院104年度第2次刑事庭會議決議意旨，認
    毒品危害防制條例前於97年4月30日修正後，對於進入司法
    程序之戒癮治療方式，採取「觀察、勒戒或強制戒治」及「
    附命緩起訴」雙軌制，其目的在給予施用毒品者戒毒自新機
    會。被告既同意參加戒癮治療，由檢察官採行「附命緩起訴
    」方式，此後「附命緩起訴」經撤銷，自不能再改採「觀察
    、勒戒或強制戒治」方式，重啟處遇程序。是該條例第24條
    乃一般刑事訴訟程序之例外規定，屬刑事訴訟法第1條第1項
    規定之「其他法律所定之訴訟程序」。該條第2項規定「前
    項(第1項)緩起訴處分，經撤銷者，檢察官應依法追訴」，
    已明示施用毒品案件於撤銷緩起訴處分後之法律效果為「依
    法追訴」，此乃因被告事實上已接受等同「觀察、勒戒」之
    處遇，惟其竟未能履行該條件，自應於撤銷緩起訴處分後就
    前案依法起訴，而無再次聲請法院裁定觀察、勒戒之必要，
    故本件被告之緩起訴處分既經撤銷，自應依法追訴處罰，而
    無再次聲請法院裁定觀察、勒戒之必要。原審認檢察官應依
    新法規定聲請觀察、勒戒，起訴程式違背規定，認事用法尚
    嫌未洽，請將原判決撤銷，更為適當合法之判決。
三、經查：
㈠、按毒品危害防制條例於97年4月30日修正公布、同年10月30日
    施行後，對於犯該條例第10條第1項、第2項之施用第一級或
    第二級毒品罪者，進入司法程序之戒癮治療方式，係採取第
    20條第1項、第2項規定之「觀察、勒戒或強制戒治」及第24
    條第1項所定之附命完成戒癮治療之緩起訴處分雙軌制，其
    目的同在給予施用毒品者戒毒自新機會。又依本條例所定之
    觀察、勒戒處分，其立法意旨在幫助施用毒品者戒毒，性質
    非屬懲戒行為人，而係保安處分，其目的係在戒除行為人施
    用毒品身癮及心癮之措施，且觀察勒戒係導入一療程觀念，
    針對受處分人將來之危險所為預防、矯治措施之保安處分，
    以達教化與治療之目的，緩起訴附命完成戒癮治療之程序，
    自當與觀察勒戒處分同視。是以，被告既同意參加「戒癮治
    療」，並由檢察官採行附命完成戒癮治療之緩起訴處分方式
    ，且完成緩起訴所指定之戒癮治療完畢，自毋庸再行採取「
    觀察、勒戒或強制戒治」方式，而重啟戒除毒癮以代替刑罰
    之處遇程序。蓋被告既完成附命完成戒癮治療之緩起訴起訴
    所指定之戒癮治療，事實上已接受等同「觀察、勒戒或強制
    戒治」執行完畢釋放之處遇。再者，被告施用第一級或第二
    級毒品罪，經裁定觀察、勒戒或強制戒治程序者，係以「觀
    察、勒戒或強制戒治」執行完畢釋放後，起算上開「3年」
    內再犯之期間，則被告經「附命戒癮緩起訴」，依同一法理
    ，應以經「附命戒癮緩起訴」並完成戒癮治療後，起算該「
    3年」內或後再犯之期間（最高法院109年度台非字第76號、
    第77號、第105號判決意旨參照)。
㈡、被告於108年8月7日上午某時，在其上開住處，施用第二級毒
    品甲基安非他命1次之事實，業據被告於偵訊時坦承不諱，
    並有臺灣嘉義地方檢察署觀護人室採尿交辦單、尿液檢體監
    管紀錄表、臺灣檢驗科技股份有限公司濫用藥物檢驗報告等
    在卷可稽，堪以認定。
㈢、而被告前於106年4月25日前，在嘉義縣大林鎮某處田裡，施
    用甲基安非他命，經臺灣嘉義地方檢察署檢察官以106年度
    毒偵字第1490號為緩起訴處分，附命被告應自106年11月3日
    起至107年11月2日止接受戒癮治療，被告已完成上開緩起訴
    處分書所附命令，是被告嗣後雖於108年2月13日因公共危險
    案件經法院判刑確定，但檢察官考量其已完成戒癮治療，而
    未撤銷其上開緩起訴處分等情，有臺灣嘉義地方檢察署檢察
    官106年度毒偵字第1490號緩起訴處分書、臺灣高等法院臺
    南分院檢察署即更名為臺灣高等檢察署臺南檢察分署之106
    年度上職議字第5065號處分書、臺中榮民總醫院灣橋分院10
    7年11月29日中總嘉精字第1072501626號函、臺灣嘉義地方
    檢察署觀護人室107年12月4日辦理緩起訴處分指定命令處遇
    報告書、臺灣嘉義地方檢察署觀護人室108年10月22日辦理
    緩起訴處分指定命令處遇報告書、檢察官106年6月13日簽呈
    等件附於臺灣嘉義地方檢察署106年毒偵字第1490號卷內(含
    該署106年度緩護療字第317號、106年度緩字第1458號卷)及
    臺灣高等法院被告前案紀錄表可參，業經本院調取前開偵查
    卷宗核閱無訛。被告又於106年3月14日、同年4月12日前，
    在嘉義縣大林鎮某處田裡，施用甲基安非他命，經臺灣嘉義
    地方檢察署檢察官以106年度毒偵字第1759號、第1926號為
    緩起訴處分，附命被告應自106年12月12日起至107年12月11
    日止，至指定醫療院所接受戒癮治療確定，及完成採驗尿液
    之命令，被告均按緩起訴處分所附命令內容完成，且於緩起
    訴期間無任何得撤銷之事由，故上開緩起訴處分並未經撤銷
    ，有附於上開卷宗內之臺灣嘉義地方檢察署檢察官106年度
    毒偵字第1759號、第1926號緩起訴處分書、臺灣高等法院臺
    南分院檢察署即更名後之臺灣高等檢察署臺南檢察分署106
    年度上職議字5665號處分書、臺灣嘉義地方檢察署觀護人室
    108年1月17日辦理緩起訴處分指定命令處遇報告書、臺灣嘉
    義地方檢察署觀護人室108年12月4日緩起訴處分指定命令處
    遇報告書、執行書記官108年12月19日報告書及臺灣高等法
    院被告前案紀錄表存卷可按，業據本院調取臺灣嘉義地方檢
    察署106年度毒偵字第1759號、第1926號卷宗(含107年度緩
    字第37號、107年度緩護命字第21號、107年度緩護療字第11
    號卷宗)核閱無誤。是被告前因施用毒品案件，經檢察官為
    緩起訴處分並附命完成戒癮治療之最後時間為107年12月11
    日，依前揭說明，應以完成緩起訴所附戒癮治療後之107年1
    2月11日開始起算該3年之期間，則被告於緩起訴處分期滿後
    3年內之108年8月7日，再犯本件施用第二級毒品罪，可見其
    再犯率甚高，原規劃之雙軌戒癮制度功能已無法發揮成效，
    即應依法追訴審判，檢察官依法向原審法院聲請簡易判決處
    刑，於法有據。原審未察，遽為不受理判決，於法自有未洽
    。
四、綜上所述，檢察官上訴意旨指摘原審判決未就被告本次施用
    毒品犯行，依法論罪科刑，竟判決公訴不受理，顯與法有違
    ，經核檢察官上訴為有理由，為維審級利益，爰不經言詞辯
    論逕予撤銷，並發回原審法院更為審理。
五、依刑事訴訟法第369條第1項但書、第372條，判決如主文。
本案經檢察官柯文綾聲請簡易判決處刑及提起上訴。
中　　華　　民　　國　　110 　年　　2 　　月　　25　　日
                  刑事第六庭    審判長法　官  張瑛宗
                                      法　官  林逸梅
                                      法　官  李秋瑩
以上正本證明與原本無異。
不得上訴。
　　　　　　　　　　　　　　　　　　　書記官  劉紀君
中　　華　　民　　國　　110 　年　　2 　　月　　25　　日